臺灣臺中地方法院刑事判決　　　　　　 100年度訴字第2212號
公　訴　人　臺灣臺中地方法院檢察署檢察官
被　　　告　魏志維
上列被告因違反電業法案件，經檢察官聲請簡易判決處刑（100
年度偵字第5878號），本院認不宜以簡易判決處刑，改適用通常
程序判決如下：
    主    文
魏志維無罪。
    理    由
一、公訴意旨略以：被告魏志維為圖減省其向陳淑霞(另為不起
    訴處分)承租位在臺中市○區○○○路81號6樓之2之電費支
    出，竟基於竊電之犯意，於不詳之時間，在租屋處地下室內
    ，將臺灣電力股份有限公司（下稱臺電公司）裝設在上址地
    下室之動力電表（電號00-00-0000-00-0號）之內部插座總
    成電源側、負載側各1條線路反接，使上開電表於使用220伏
    特之電器時，不會轉動，致計量器失效不準，降低電表用電
    度數，以此方式接續竊取電流使用，共竊取臺電公司電力1
    萬669度，合計約新臺幣(下同)5萬2406元之電力。迄至100
    年1月26日上午11時許，為臺電公司稽查員劉昌仁會同員警
    在上址實地查驗而查獲上情。認被告涉有違反電業法第106
    條第3款改變電度表、計電器之構造，使其不準之竊電罪嫌
    。
二、公訴意旨認被告魏志維涉有電業法第106條第3款之竊電罪嫌
    ，無非係以證人劉昌仁之證述、同案被告陳淑霞之陳述，並
    有不動產租賃契約書、追償電費計算單、現場勘查照片3張
    ，電號00-00-0000-00-0號歷年來用電紀錄表等在卷可稽，
    固非無據。
三、惟按犯罪事實應依證據認定之，無證據不得認定其犯罪事實
    ；又不能證明被告犯罪者，應諭知無罪之判決，刑事訟訴法
    第154條第2項、第301條第1項前段分別定有明文。次按認定
    不利於被告之事實，須依積極證據，苟積極證據不足為不利
    於被告事實之認定時，即應為有利於被告之認定，更不必有
    何有利之證據；又事實之認定，應憑證據，如未能發現相當
    之證據，或證據不足以證明，自不能以推測或擬制之方法，
    以為裁判之基礎；且認定犯罪事實所憑之證據，無論直接或
    間接證據，其為訴訟上之證明，須達於通常一般之人均不致
    有懷疑，而得確信其為真實之程度者，始得據為有罪之認定
    ，倘其證明尚未達到此一程度，而有合理之懷疑存在時，尚
    難為有罪之認定基礎（最高法院30年上字第816號、40年台
    上字第86號、76年台上字第4986號判例參照）。另按刑事訴
    訟法第161條已於91年2月8日修正公布，修正後同條第1項規
    定：檢察官就被告犯罪事實，應負舉證責任，並指出證明之
    方法。因此，檢察官對於起訴之犯罪事實，應負提出證據及
    說服之實質舉證責任，倘其所提出之證據，不足為被告有罪
    之積極證明，或其闡明之證明方法，無從說服法官以形成被
    告有罪之心證，基於無罪推定之原則，自應為被告無罪判決
    之諭知（最高法院92年台上字第128號判例參照）。
四、訊據被告堅詞否認有何上開竊電犯行，辯稱：伊係自99年4
    月15日起承租陳淑霞所有之上開房屋，伊不是經常住在該處
    ，1週只有2.3天住在該處，根本不知道該屋之電表在何處，
    也沒有改裝過電表，均有按通知繳交電費等語。而查：
  (一)證據能力部分：按被告以外之人於審判外之陳述，雖不符前
    4條之規定（即刑事訴訟法第159條之1至同條之4），而經當
    事人於審判程序同意作為證據，法院審酌該言詞陳述或書面
    陳述作成時之情況，認為適當者，亦得為證據；當事人、代
    理人或辯護人於法院調查證據時，知有第159條第1項不得為
    證據之情形，而未於言詞辯論終結前聲明異議者，視為有前
    項之同意，刑事訴訟法第159條之5定有明文。查本院以下所
    引用之各該被告以外之人於審判外之陳述以及其他具傳聞性
    質之證據，本件當事人就此部分審判外之陳述均未曾於言詞
    辯論終結前爭執其證據能力或聲明異議，本院審酌該等言詞
    或書面陳述作成之情況，並無非出於任意性或不正取供，或
    違法或不當情事，且客觀上亦無不可信之情況，堪認為適當
    ，依刑事訴訟法第159條之5第2項規定，均得作為證據，合
    先敘明。
  (二)查告訴人臺電公司設於被告前揭租住處之電表於100年1月26
    日10時59分許，為臺電公司員工劉昌仁、李志銘會同警員發
    現系爭電表內部插座總成線路遭改動，電源側、負載側1條
    反接，致使計量器失準，並依查獲前揭處所歷來之用電狀況
    ，計算自99年1月26日起至100年1月26日止，竊取約1萬0669
    度電力，追償5萬2406元之電費等情，業據證人劉昌仁於警
    詢及證人李志銘本院調查時證述綦詳，並有臺電公司用電實
    地調查書、電費明細資料查詢、查獲現場照片3張、歷年來
    用電紀錄表、追償電費計算書等在卷可稽（見警卷第16、17
    、26頁、偵查卷第12、36頁），堪認本件系爭電表確有改變
    構造使其失效不準之情形無訛。
  (三)被告固自承其自99年4月15日起承租上開房屋，臺電公司於
    上開時日為用電實地調查時，該房屋為其使用之事實。然查
    ：證人劉昌仁於偵查中證稱：依陳淑霞歷年用電來看，應該
    是從99年7月開始電表插座總成線路才被改過(見偵卷第41頁
    )。亦即，其係依用電狀況推估電表改裝日期，尚非明確知
    悉實際改裝日期，此觀證人李志銘於本院調查時證稱：現場
    無法判斷該戶電表從何時遭到改造，只能用用電資料推論，
    用電資料中，98年3月至5月，一般家庭用電量滿高的，7月
    突然變成基本度數，只能說98年5月之後用電度數比較異常
    等語甚明(見本院100年度中簡字第1667號卷第11頁)，準此
    ，該電表究於何時遭改裝，實不得而知，自亦不能排除於被
    告承租使用系爭房屋前即已遭變更之可能。
  (四)雖證人劉昌仁於偵查中證稱：該屋內之電器，包括冷氣不可
    能只有200多度的用電，即使每週只用2.3次，每次只用2.3
    小時，亦不可能只有200多度的電費，即使非夏日用電也不
    可能等語（見偵卷第30頁），惟按證人上開所證，並非經實
    地測試結果，乃係依憑其個人經驗所為，且參諸證人李志銘
    於本院調查時證稱：以查獲本件時之電器設備，2個月1期，
    3.400度正常，最多到5.600度，因為設備不多，到冬天會更
    少，(以被告所述這樣的電器設備，1週只有住3.4天，有無
    能度數少於3.400度？）要看用電時間，若是正常使用的話
    ，3.400度減半，可能不到200度等語（見本院100年度中簡
    字第1667號卷第12頁正反面），2人推估之度量，存有相當
    之差異，顯然用電戶之實際用電量，非可一概而論，苟非經
    實際測試，尚難僅憑上開證人所證，明確知悉被告正常用電
    量情形。而查，被告承租系爭房屋後迄查獲本件電表改裝前
    ，其99年5月期(2月1期)用電度數為37度，分攤公共用電358
    .6元，電費合計443元，7月期用電度數為214度，分攤公共
    用電505.3元，電費合計955元，9月期用電度數為201度，分
    攤公共用電468.6元，電費合計891元，11分期用電度數為20
    8度，分攤公共用電487.9元，電費合計925元，100年1月期
    用電度數為221度，分攤公共用電433.5元，電費合計901元
    ，即其每月繳納之電費約達8、9百元，並非為0元，有卷附
    之用電資料在卷可資佐證（見同上本院卷第17頁）。而本案
    於100年1月26日查獲電表改裝後，即將電表回復正常，至同
    年3月11日終止供電契約止，期間電表已能顯示正確用電度
    數，亦據證人李志銘於本院調查時證述甚明(同上本院卷第
    11頁)，而依證人李志銘庭後提供之用電資料顯示，該戶100
    年3月期之用電度數為361度(計費期間99年12月29日至100年
    2月28日)，100年5月期(計費期間為100年2月28日至100年3
    月11日)為70度；參以被告供稱其約使用系爭房屋至斷電時
    ，核與證人陳淑霞於本院審理時證稱：被告係於3月10日左
    右、3月15日以前提前解約等語相符，則比較上開電表正確
    運作之情形，被告前後之用電量顯無巨幅之落差，再佐以證
    人陳淑霞於本院審理時證稱：「（依該屋用電紀錄顯示，97
    年5月至98年3月間，該屋電費上千度，這段期間是否知道承
    租戶做何目的使用？)之前的承租戶，日夜都有開冷氣，都
    有住在裡面，所以量大。我聽其他住戶跟我反應，他們好像
    有一桌的賭客在玩，出入比較複雜，建議我不要租他們，影
    響別人的生活，所以我就沒有租了。他們實際做何用我不清
    楚。」「（後來租給被告以後，有無鄰居反應該戶有何沒有
    正常使用的情形？）沒有。」「（被告使用該屋期間，有無
    跟被告反應過，電費度數與以前承租戶相比，電費有明顯較
    低的情形？）我沒有什麼發覺，沒有詢問被告過，我只是扣
    款之後向被告收取扣款金額。」等語（見本院100年度訴字
    第2212號卷第12頁）觀之，足認被告辯稱伊承租系爭房屋後
    ，僅有伊1人居住，不是經常住於該處，從住開始，電費都
    差不多，所以不覺得奇怪等語，尚非全然不可採信。準此，
    即難以卷附歷年來用電紀錄表顯示被告使用系爭房屋期間之
    電費較前明顯偏低，即認被告應知悉電表遭變更，復進而推
    論係被告所為；況系爭房屋本非被告所有，且被告僅承租該
    屋1年（租期99年4月15日至100年4月14日，有不動產租賃契
    約書在卷可考），平時亦僅供其1人居住，於此情形下，其
    有無加工於系爭房屋電表，使其電費失準之必要，亦非無疑
    。
  (五)再者，被告上開租住處為公寓式6樓建物，並無管理員，業
    據證人陳淑霞證述甚明，且系爭電表係設於該建物地下1樓
    ，亦有現場查獲照片在卷可稽，亦即，系爭電表乃裝設於公
    共區域，故任何進入該電表所在處所之人均得以接觸電表並
    動手變更，要非僅被告1人獨有監督變更之機會，況如上述
    ，本案電表係何時遭改變，亦不得而知，自不能以查獲時系
    爭房屋由被告居住使用之事實，即推論被告有竊電之行為。
    是公訴意旨以變更加工電表以減少電費支出，利益歸屬於支
    付電費之被告，認被告有本案犯行云云，顯係推測之詞，實
    難資為認定被告有罪之基礎。
五、綜上所述，本案公訴人所舉證據僅足以證明被告租住處裝設
    之電表有遭改變構造，使電度表失效不準之事實，惟尚難使
    本院達於被告有罪之確切心證。此外，本院復查無其他積極
    證據足資證明被告有何公訴意旨所指訴之上開犯行，揆諸首
    揭法律規定及判例意旨，自應為被告無罪判決之諭知。
據上論斷，應依刑事訴訟法第452條、第301條第1項前段，判決
如主文。
中    華    民    國  100    年    10   月     3    日
                        臺灣臺中地方法院刑事第十四庭
                            審判長法  官  吳幸芬
                                  法  官  劉麗瑛
                                  法  官  戴嘉慧
以上正本證明與原本無異。
如不服本判決應於收受判決後10日內向本院提出上訴書狀，並應
敘述具體理由；其未敘述上訴理由者，應於上訴期間屆滿後20日
內向本院補提理由書（均須按他造當事人之人數附繕本）「切勿
逕送上級法院」。
                                  書記官  黃珮華
中    華    民    國  100    年    10   月     3    日